臺灣新北地方法院刑事判決
110年度訴字第1200號
公  訴  人  臺灣新北地方檢察署檢察官
被      告  林柏紳


指定辯護人  本院公設辯護人張哲誠  
被      告  蔡丞畯


選任辯護人  劉興峯律師
            閻道至律師
上列被告因違反毒品危害防制條例案件，經檢察官提起公訴（11
0年度偵字第16425號、第16426號、16427號），本院判決如下：
    主  文
林柏紳共同犯販賣第三級毒品未遂罪，處有期徒刑壹年捌月。緩
刑肆年，緩刑期內付保護管束，並應向檢察官指定之政府機關、
政府機構、行政法人、社區或其他符合公益目的之機構或團體，
提供壹佰捌拾小時之義務勞務。
蔡丞畯共同犯販賣第三級毒品未遂罪，處有期徒刑貳年。
扣案如附表編號1至3所示之物均沒收。
    事  實
一、林柏紳及蔡丞畯均明知愷他命為毒品危害防制條例所列管之
    第三級毒品，未經許可，不得非法持有、販賣，竟與真實姓
    名年籍不詳，綽號「小毅」之成年人，共同意圖營利，基於
    販賣第三級毒品之犯意聯絡，由「小毅」於110年3月24日2
    時44分前某時許，在不詳地點，使用通訊軟體微信，以暱稱
    「營857時尚美容會館」傳送「營857時尚會館2.0營」、「
    優質小姐破盤價1個鐘2000」、「蔓越莓錠一顆400，10顆送
    1」等之販賣毒品訊息，適新北市政府警察局海山分局警員
    郭佳曄於同日2時44分許執行網路巡邏發現，遂喬裝毒品買
    受人與「小毅」交談，並談妥於同日17時55分許，在新北市
    ○○區○○街00號前交易「2個小姐(即愷他命2包)」。嗣林柏紳
    經「小毅」轉知上開交易訊息，乃搭乘由蔡丞畯駕駛車牌號
    碼000-0000號自用小客車，共同攜帶愷他命8包前往上址，
    再經依約到場之警員郭佳曄上車，與2人另行談妥以新臺幣(
    下同)6000元交易愷他命3包，林柏紳旋持愷他命3包交付警
    員郭佳曄，警員郭佳曄則交付現金6000元予蔡丞畯轉交林柏
    紳，而於警員郭佳曄下車後，其他埋伏警員上前表明身分，
    當場逮捕林柏紳及蔡丞畯而未遂，並當場扣得如附表所示之
    物，而查悉上情。
二、案經新北市政府警察局海山分局報告臺灣新北地方檢察署檢
    察官偵查起訴。
    理  由
壹、證據能力部分
    按被告以外之人於審判外之陳述雖不符刑事訴訟法第159條
    之1至之4等條文之規定，而經當事人於審判程序同意作為證
    據，法院審酌該言詞陳述或書面陳述作成時之情況，認為適
    當者，亦得為證據，刑事訴訟法第159條之5定有明文。本判
    決以下引用被告以外之人於審判外之陳述，其性質屬傳聞證
    據者，經檢察官、被告林柏紳及蔡丞畯及其等辯護人均同意
    作為證據（見本院卷第101、125頁），本院審酌該等陳述做
    成之情形，核無違法或不當，認其均有證據能力。又本案認
    定事實引用之卷內其餘非供述證據，並無證據證明係公務員
    違背法定程序取得，依同法第158條之4規定反面解釋，亦有
    證據能力。
貳、實體部分
一、認定犯罪事實所憑之證據及理由 
　㈠上開犯行，業據被告林柏紳於偵查及本院審理中坦承犯行；
    被告蔡丞畯於本院審理中坦承不諱（見110年度偵字第16425
    號卷〈下稱偵卷〉第174頁；本院卷第192頁），核與證人即警
    員郭佳曄於偵查時證述情節大致相符（見偵卷第171至174頁
    ），並有海山分局110年3月24日職務報告、新北市政府警察
    局海山分局搜索扣押筆錄、扣押物品目錄表、微信對話紀錄
    、現場暨扣案物品照片共19張（見偵卷第41至45、57、71至
    80頁）等件在卷可參，復有如附表編號1至3所示之物扣案可
    證，而如附表編號1所示之物，經送鑑定後，檢出第三級毒
    品愷他命成分一節，有臺灣尖端先進生技醫藥股份有限公司
    毒品原物鑑定實驗室110年5月7日毒品證物鑑定分析報告1紙
    附卷可佐（見偵卷第137頁），足認被告2人之任意性自白與
    事實相符，得以採信。
  ㈡按販賣毒品之所謂販賣行為，係行為人基於營利之目的，而
    販入或賣出毒品而言。販賣毒品者，其主觀上須有營利之意
    圖，且客觀上有販賣之行為即足構成，至於實際上是否已經
    獲利則非所問。即於有償讓與他人之初，係基於營利之意思
    ，並著手實施，而因故無法高於購入之原價出售，最後不得
    不以原價或低於原價讓與他人時，仍屬販賣行為。必始終無
    營利之意思，縱以原價或低於原價有償讓與他人，方難謂為
    販賣行為，而僅以轉讓罪論處（最高法院100年度台上字第4
    683號判決意旨參照）。次按販賣毒品乃違法行為，交易雙
    方類皆以隱匿秘密之方式而為，且毒品無公定價格，每次購
    買價量，隨時可能依雙方關係深淺、資力、需求量及對行情
    之認知、來源是否充裕、查緝是否嚴緊，購買者被查獲時供
    述來源對象之可能性風險等因素之評估，因而異其標準，機
    動調整，非可一概而論。販賣毒品之利潤所得，除經坦承犯
    行或價量俱屬明確者外，本難查得實情，是以除非別有積極
    事證，足認係以同一價量委託代買、轉售或無償贈與，確未
    牟利以外，尚難執此遽認非法販賣毒品之證據尚有不足（最
    高法院97年度台上字第1012號、97年度台上字第3557號判決
    意旨參照）。查被告林柏紳及蔡丞畯既係為向佯裝購毒之警
    員換取金錢交付毒品，行為外觀上顯具備販賣毒品犯行之構
    成要件，對被告2人而言應極具風險性，而被告2人與佯裝購
    毒之警員間復無密切關係，且被告林柏紳自承此次交易有與
    「小毅」約定獲利，被告蔡丞畯自承知悉被告林柏紳要去賣
    毒品就載他去並幫他收錢等語（見本院卷第99、193頁），
    足認被告2人均有牟利之意圖及事實，應屬合理認定。從而
    ，自應認被告2人所犯係出於營利之意圖而為之，即屬販賣
    行為。
　㈢綜上所述，本案事證明確，被告2人上開犯行堪以認定，應予
    依法論科。
二、論罪科刑：
  ㈠罪名:
　　按刑事偵查技術上所謂「釣魚偵查」，係指對原已犯罪或具
    有犯罪故意之人，以設計引誘方式，使其暴露犯罪事證，而
    加以逮捕或偵辦，此純屬偵查犯罪技巧範疇，並未違反憲法
    對基本人權之保障，且於公共利益維護有其必要性。警方為
    辦案自稱毒品買家，佯稱購買而將販賣毒品者誘出，以求人
    贓俱獲加以逮捕，並無實際買受之真意，事實上亦不能真正
    完成買賣，僅能論以販賣未遂。是被告2人有意販賣如附表
    編號1所示含第三級毒品成分之愷他命3包，遭警誘出而未實
    際完成交易，所為均係犯毒品危害防制條例第4條第6項、第
    3項之販賣第三級毒品未遂罪。
  ㈡罪數:
　　查扣案如附表編號1所示愷他命8包經鑑驗結果推估含愷他命
    驗前總純質淨重約5.101公克，有前開毒品證物鑑定分析報
    告在卷可稽，是本案被告2人持有之第三級毒品純質淨重已
    達5公克以上。被告2人持有第三級毒品純質淨重5公克以上
    之低度行為，為販賣未遂之高度行為所吸收，不另論罪。
  ㈢共同正犯:
　　被告2人就上開犯行，與「小毅」有犯意聯絡及行為分擔，
    為共同正犯。
　㈣減輕事由說明:
　⒈刑法第25條第2項（未遂犯）：
    被告2人本案犯行，雖已著手販賣第三級毒品行為之實行，
    惟尚未發生販賣既遂之結果，為未遂犯，爰均依刑法第25條
    第2項之規定，按既遂犯之刑減輕之。
　⒉毒品危害防制條例第17條第2項：
  ⑴按毒品危害防制條例第17條第2項規定：「犯第4條至第8條之
    罪於偵查及歷次審判中均自白者，減輕其刑。」查被告林柏
    紳就其所犯販賣第三級毒品未遂犯行，於偵查及本院審理中
    均自白不諱，合於前開規定減輕其刑之要件，自應予以減輕
    其刑。
　⑵被告蔡丞畯之辯護人雖辯稱被告蔡丞畯就重要之客觀起訴事
    實均於偵查中坦承，而應依上開規定減輕其刑等語。然所謂
    「自白」，係指被告或犯罪嫌疑人對自己之犯罪事實全部或
    主要部分為肯定供述之意。於毒品案件而言，販賣毒品與無
    償轉讓、合資購買、幫助他人施用毒品或與他人共同持有毒
    品，係分屬不同之犯罪事實，且行為人主觀上有無營利之意
    圖，乃販賣、轉讓毒品、為他人購買毒品而成立幫助施用毒
    品等犯罪之主要分際，亦為各該犯罪異其刑罰輕重之評價原
    因，屬販賣毒品犯罪之重要主觀構成要件事實，如被告或犯
    罪嫌疑人就販賣毒品犯罪之營利意圖未作供認，即難謂已就
    販賣毒品之犯行有所自白(最高法院109年度台上字第4986號
    刑事判決參照)。查被告蔡丞畯於偵查中雖坦承知悉被告林
    柏紳身上有毒品，但否認知悉被告林柏紳要交易毒品，並辯
    稱：林柏紳還有跟警察說這不用錢，要把錢退還給警察，我
    當時只是去載林柏紳過去現場等語(見偵卷第155至157頁)，
    顯然並未對自己共同參與販賣毒品犯行之主要部分為肯定供
    述，亦未就販賣毒品犯罪之營利意圖作供認，故辯護人所辯
    其有自白犯行等節，尚難憑採。
　⒊刑法第59條：
　　按犯罪之情狀顯可憫恕，認科以最低度刑仍嫌過重者，得酌
    量減輕其刑，為刑法第59條所明定。按同為販賣毒品之人，
    其原因動機不一，犯罪情節未必盡同，或有大盤毒梟者，亦
    有中小盤之分，甚或僅止於吸毒者友儕間謀取蠅頭小利互通
    有無，其販賣行為所造成危害社會之程度自屬有異（最高法
    院95年台上字第788號判決意旨參照）。查本件被告2人所為
    販賣第三級毒品之犯行，為小額零星販賣，獲利不高，且販
    賣對象僅有1人，對社會造成之危害尚無從與販賣毒品之大
    盤、中盤相提並論，倘一律論處毒品危害防制條例第4條第3
    項之罪之法定本刑，不免過苛，在客觀上足以引起一般人之
    同情，情節尚堪憫恕，縱科以減刑後之最低度刑，仍嫌過重
    ，爰就被告2人上揭犯行，均依刑法第59條規定酌量減輕其
    刑，並就被告林柏紳依上開3種減輕事由；被告蔡丞畯依上
    開2種減輕事由分別依刑法第70條之規定遞減其刑。
  ㈤量刑：
　　爰審酌被告2人明知第三級毒品對於人體健康危害至鉅，且
    為政府嚴令禁絕流通，漠視毒品之危害性，擬販賣毒品藉以
    牟利，助長毒品泛濫，所為應予非難；惟考量被告2人本案
    販售行為因警員網路巡邏查獲而不遂，犯罪所生危害尚未擴
    大，且被告林柏紳偵查及審理均坦承犯行；被告蔡丞畯偵查
    中否認犯行，審理時始坦承犯行之犯後態度，兼衡被告林柏
    紳年紀尚輕，且於本案前並無其他犯罪前科；被告蔡丞畯有
    妨害自由之犯罪前科、販賣毒品之價格、數量、犯罪目的、
    手段、於本院審理中自述之教育程度、工作及家庭生活狀況
    （見本院卷第199頁）等一切情狀，分別量處如主文所示之
    刑。
  ㈥緩刑及緩刑條件：
  ⒈經查，被告林柏紳未曾因故意犯罪受有期徒刑以上刑之宣告
    ，有臺灣高等法院被告前案紀錄表可參，足見其素行非惡。
    本院考量被告犯案當時僅18歲，年輕識淺，其擬販售之毒品
    價量尚非甚鉅，因警員網路巡邏查獲而不遂，所犯情節尚屬
    輕微，堪認被告係因一時失慮而罹刑典，且犯後始終坦承不
    諱，可知尚有悛悔之意，諒其經此刑事訴訟程序及刑之宣告
    ，應知所警惕，信無再犯之虞，因認前開對被告林柏紳所宣
    告之刑以暫不執行為當，爰併予宣告緩刑4年，以啟自新。
　⒉另為促使被告林柏紳於日後能記取教訓，知曉尊重法治之觀
    念，使其確切明瞭行為之危害，以糾正其偏差行為，本院認
    除前開緩刑宣告外，有再賦予其一定負擔之必要，爰依刑法
    第74條第2項第5款之規定，命被告林柏紳應向檢察官指定之
    政府機關、政府機構、行政法人、社區或其他符合公益目的
    之機構或團體提供180小時之義務勞務，並依同法第93條第1
    項第2款之規定同時諭知被告於緩刑期間付保護管束，以收
    啟新及惕儆之效。
三、沒收部分：
  ㈠按毒品危害防制條例第18條第1項後段規定查獲之第三、四級
    毒品，無正當理由而擅自持有者，沒入銷燬之；此應沒入銷
    燬之毒品，專指查獲施用或持有之第三、四級毒品而未構成
    刑事犯罪者而言；倘屬相關法條明文規定處罰之犯罪行為，
    即非該條項應依行政程序沒入銷燬之範圍；如其行為已構成
    犯罪，則該毒品即屬不受法律保護之違禁物，應回歸刑法之
    規定而為沒收，始為適法（最高法院98年度台上字第2889號
    、99年度台上字第2733號判決意旨參照）。經查，扣案如附
    表編號1所示之物，經檢驗含第三級毒品成分（詳如附表該
    編號所示），係被告2人犯本案販賣第三級毒品未遂犯行，
    所持之以販賣及販賣所剩餘之毒品，依上開說明，均為違禁
    物，應依刑法第38條第1項規定宣告沒收，裝盛上開毒品之
    包裝袋，因與其內之毒品難以析離，且無析離之必要，應視
    同毒品，併與第三級毒品宣告沒收，又送驗耗損部分之毒品
    因已滅失，爰不另宣告沒收。
　㈡按犯第4條至第9條、第12條、第13條或第14條第1項、第2項
    之罪，有事實足以證明行為人所得支配之前2項規定以外之
    財物或財產上利益，係取自其他違法行為所得者，沒收之，
    毒品危害防制條例第19條第3項定有明文。該規定主要係因
    毒品犯罪常具有暴利，且多具有集團性及常習性，考量司法
    實務上，對於查獲時無法證明與本次犯罪有關，但可能與其
    他違法行為有關聯且無合理來源之財產證明，如不能沒收，
    將使毒品防制成效難盡其功，且縱耗盡司法資源仍未能調查
    得悉可能來源，而無法沒收，產生犯罪誘因，而難以杜絕毒
    品犯罪行為。為彰顯我國對於毒品防制之重視，而有引進擴
    大沒收之必要。經查，已扣案如附表編號2所示現金6萬0700
    元，雖非本案販賣第三級毒品之價金，然被告林柏紳於審理
    中明確供稱係案發前幫「小毅」販毒所得之報酬等語（見本
    院卷第195頁），參以警員與「小毅」原先僅達成交易愷他
    命2包之合意，嗣被告2人當場再與警員談妥交易愷他命3包
    ，而被告林柏紳於本院審理中亦供承之所以其餘愷他命攜帶
    到場，是看對方想要買幾包，算是賣剩的等語(見本院卷第1
    93頁)，顯見被告2人可以獨自決定交易內容，此次應非偶然
    承「小毅」之命而交易毒品，被告2人確可能另有其他違反
    交易毒品之行為，故依蓋然性之權衡判斷，有事實足認如附
    表編號2所示現金係取自其他違法行為之所得，自屬與其他
    違法行為有關聯且無合理來源之財產，爰依毒品危害防制條
    例第19條第3項規定予以沒收。
　㈢扣案如附表編號3所示行動電話1具，為被告林柏紳所有，供
    其聯繫毒品交易事宜使用，此據被告供明在卷（見本院卷第
    194頁），確屬其犯本案犯行所用之物，亦應依毒品危害防
    制條例第19條第1項規定宣告沒收。
  ㈣至扣案如附表編號4至6所示行動電話3具，並無證據證明與本
    案被告2人犯行有關，爰均不予宣告沒收。
據上論斷，應依刑事訴訟法第299條第1項前段，判決如主文。
本案經檢察官鄭宇提起公訴，檢察官簡志祥到庭執行公訴。
中　　華　　民　　國　　111 　年　　3 　　月　　16　　日
                  刑事第十四庭  審判長法　官　王榆富
                                      法　官　鄭琬薇
                                      法　官　梁家贏
上列正本證明與原本無異。
如不服本判決，應於判決送達後20日內敘明上訴理由，向本院提
出上訴狀 (應附繕本) ，上訴於臺灣高等法院。其未敘述上訴理
由者，應於上訴期間屆滿後20日內向本院補提理由書「切勿逕送
上級法院」。
                                      書記官  巫茂榮
中　　華　　民　　國　　111 　年　　3 　　月　　23　　日
　　　　　　　　　　　　　　　　　　　
附表：扣案物一覽表(見偵卷第44、45頁扣押物品目錄表)
編號 扣案物品名稱數量 備註 1 白色透明結晶8包 被告2人持以販賣未遂之物，以透明夾鏈袋包裝，驗前總毛重為8.16公克，驗前總淨重為6.56公克，檢出成分為第三級毒品愷他命（Ketamine），並依鑑定結果推估其純質淨重為5.101公克（見偵卷第137頁臺灣尖端先進生技醫藥股份有限公司毒品原物鑑定實驗室110年5月7日毒品證物鑑定分析報告） 2 現金新臺幣6萬0700元 被告林柏紳其他違法行為所得財物 3 白色Iphone行動電話1具 無門號。IMEI：000000000000000。林柏紳所有供本案犯罪所用之物。 4 黑色Iphone行動電話1具 門號：0000000000。IMEI：000000000000000、000000000000000。林柏紳所持用，惟無證據證明與本案有關。 5 紅色Iphone行動電話1具 門號：0000000000。IMEI：000000000000000、000000000000000。蔡丞畯所持用，惟無證據證明與本案有關。 6 綠色Iphone行動電話1具 門號：0000000000。IMEI：000000000000000、000000000000000。蔡丞畯所持用，惟無證據證明與本案有關 
附錄本案論罪科刑法條全文：
毒品危害防制條例第4條：
製造、運輸、販賣第一級毒品者，處死刑或無期徒刑；處無期徒
刑者，得併科新臺幣3千萬元以下罰金。
製造、運輸、販賣第二級毒品者，處無期徒刑或10年以上有期徒
刑，得併科新臺幣1千5百萬元以下罰金。
製造、運輸、販賣第三級毒品者，處7年以上有期徒刑，得併科
新臺幣1千萬元以下罰金。
製造、運輸、販賣第四級毒品者，處5年以上12年以下有期徒刑
，得併科新臺幣5百萬元以下罰金。
製造、運輸、販賣專供製造或施用毒品之器具者，處1年以上7年
以下有期徒刑，得併科新臺幣1百50萬元以下罰金。
前五項之未遂犯罰之。